【裁判字號】    97,交聲,863
【裁判日期】    971112
【裁判案由】    交管條例聲異
【裁判全文】
臺灣板橋地方法院交通事件裁定         97年度交聲字第863號
原處分機關  交通部公路總局臺北區監理所
異  議  人  林美玲
即受處分人
上列異議人因不服交通部公路總局臺北區監理所於民國97年3 月
26日所為北監自裁字裁第40-C00000000號、第40-C00000000號、
第40-C00000000號、第40-C00000000號、第40-C00000000號違反
道路交通管理事件裁決書所為處分，經聲明異議，本院裁定如下
：
    主  文
異議均駁回。
    理  由
一、原處分略以：受處分人即異議人林美玲所有之車牌號碼5557
    -RJ 號自用小客車，於於民國96年4 月29日16時47分、50分
    許，行經淡金公路與北16線路口、淡金公路與忠孝街口、台
    2 線22.9公里處（即北觀處前）、台2 線22.3公里處至淡金
    公路與忠孝街口、台2 線22.9公里處（即北觀處前），分別
    經臺北縣政府警察局金山分局舉發「闖紅燈（石門先往三芝
    方向行駛後迴轉往石門方向）」、「闖紅燈（三芝往淡水方
    向直行）」、「經勤務警察人員制止，示意停車受檢，不聽
    制止並拒絕停車接受稽查而逃逸」、「汽車駕駛人以蛇行快
    慢車道亂竄之危險方式，駕駛以拒絕警方盤檢」、「撞傷執
    行交通勤務中警察」等違規，爰分別依道路交通管理處罰條
    例第53條第1 項、第53條第1 項、第60條第1 項、第43條第
    1 項第1 款、第61條第1 項第3 款，分別裁處罰鍰新臺幣（
    下同）2,700 元、2,700 元、3,000 元、18,000元、30,000
    元，並記違規點數3 點、3 點、1 點、3 點，再施以道安講
    習，又吊銷駕駛執照3 年。
二、異議意旨略以：伊不知情，也不知為何有這5 張罰單，故不
    服原處分，聲明異議，請求撤銷原處分云云。
三、按汽車駕駛人，行經有燈光號誌管制之交岔路口闖紅燈者，
    處新臺幣一千八百元以上五千四百元以下罰鍰，並記違規點
    數三點；汽車駕駛人，駕駛汽車有違反本條例之行為，經交
    通勤務警察或依法令執行交通稽查任務人員制止時，不聽制
    止或拒絕停車接受稽查而逃逸者，除按各該條規定處罰外，
    處新臺幣三千元以上六千元以下罰鍰，並記違規點數一點；
    汽車駕駛人在道路上蛇行，或以其他危險方式駕車者，處新
    臺幣一千二百元以上三千六百元以下罰鍰，並應接受道路交
    通安全講習及記違規點數三點；汽車駕駛人，駕駛汽車撞傷
    正執行交通勤務中之警察，吊銷其駕駛執照，並處新臺幣三
    萬元以上六萬元以上罰鍰，道路交通管理處罰條例第53條第
    1 項、第60條第1 項、第43條第1 項第1 款、第4 項、第61
    條第1 項第3 款、第2 項及第63條第1 項第1 款、第3 項分
    別定有明文。
四、經查：
（一）異議人於本院訊問時供稱：系爭車輛登記伊名下，但是伊
      兒子甲○○買的，車子亦都是伊兒子在使用，伊有問過伊
      兒子甲○○，他說沒有去過違規地點云云。經本院傳訊證
      人甲○○到庭雖證稱：伊並沒有駕駛上開車輛去過前揭違
      規地點，那段期間車子都是伊在使用，沒有借給別人等情
      （見本院97年8 月27日訊問筆錄）。然證人即查獲員警丙
      ○○於本院訊問時證稱：當時伊是單獨16時到18時巡邏勤
      務，伊看到一輛5557-RJ 的自小客車紅線臨停，伊要上去
      告發時，他就加速開走，伊當時只記得他的車牌是5557-R
      J ，車型是三菱的自小客車，顏色是深色偏向黑或藍，他
      離開的時候，伊就想說用逕行舉發開單，之後伊就繼續執
      行巡邏勤務，不久就看到他在路邊停車，伊就上前要他出
      示駕照、行照，結果他看到伊下車之後，因為伊的車子停
      在他前面，他沒有辦法直接前行，他就先後退，再切出去
      ，就撞到伊的左手肘，然後就繼續行駛走掉，然後伊就上
      車尾隨他，他就一路闖紅燈，蛇行，那天假日，車子很多
      ，伊沒有辦法追上攔下來，伊就記下車號、車型回派出所
      開單（見本院97年7 月30日訊問筆錄）。又經本院令證人
      丙○○當庭指認在庭證人甲○○是否為當日車輛駕駛人，
      丙○○證稱：當天闖紅燈、拒絕攔查，撞傷伊的人就是在
      庭之甲○○，伊可以確認。當時車子本來已經違規停車，
      伊過去要他出示駕駛、行照，結果車子就突然開走，當時
      伊沒有看到駕駛人，後來他走的時候，伊右轉過去又看到
      那輛車子，又停在路邊，伊將巡邏車停在他前方，伊下車
      示意請他出示駕照、行照，那時候伊有看到駕駛人，結果
      他就先後退，再加速前進離開，就是那時候有擦撞到伊等
      語（見本院97年8 月27日訊問筆錄）。觀諸證人丙○○對
      於舉發經過證述已極為詳實，且就車輛之車牌號碼、車型
      、顏色等，所述亦與異議人所有上開車輛特徵相符。再參
      以證人丙○○於過程中2 次見到該車輛違規並攔停之情形
      ，其對於違規車輛之車牌號碼誤記或誤看之可能性極低，
      又能當庭明確指認駕駛人即為證人甲○○。衡諸證人丙○
      ○為執勤警員，僅係於執行勤務適時發現異議人車輛有上
      開情形而上前取締，其與異議人及證人甲○○素不相識，
      復無怨隙，應無甘冒觸犯偽證之罪責，故意構詞誣陷異之
      必要，堪認證人丙○○上開證詞應屬可採。
（二）此外，復有臺北縣政府警察局舉發違反道路交通管理事件
      通知單影本5 份、交通部公路總局臺北區○○○○○道路
      交通管理事件裁決書5 紙、財團法人北海岸金山醫院96年
      4 月29日診斷證明書影本1 份附卷可稽。從而，異議人所
      有之車輛有闖紅燈、經勤務警察人員制止，示意停車受檢
      ，不聽制止並拒絕停車接受稽查而逃逸、汽車駕駛人以蛇
      行快慢車道亂竄之危險方式，駕駛以拒絕警方盤檢、撞傷
      執行交通勤務中警察等違規情事，應堪認定。
（三）又按汽車駕駛人有道路交通管理處罰條例第7-2 條第1 項
      各款所列情形，當場不能或不宜攔截製單舉發者，得對汽
      車所有人逕行舉發處罰。立法者之所以賦予員警事後逕行
      舉發之權，係因考量此等道路違規行為，其發生往往係在
      瞬間，抑或係於交通稽查人員執行勤務時所恰巧目睹之違
      規情事，且如有事實上不能當場攔截或依照比例原則不宜
      當場攔截製單舉發時，為達有效維護交通秩序及保障交通
      安全之行政目的，當須特別立法賦予交通稽查人員得於事
      後逕行製單舉發之權限。惟倘汽車駕駛人在同一時地，同
      時或先後發生有同條第1 項第4 款所列「不服指揮稽查而
      逃逸」情形、以及非該條所列得逕行舉發之事由者，雖相
      伴而生之其他違規事實，本來僅限於當場舉發，然因同時
      伴隨該「不服指揮稽查而逃避」之情形，為免變相鼓勵汽
      車駕駛人於違規後，會儘量嘗試以逃逸之方式，達到至少
      規避應當場舉發之違規行為，造成交通秩序之不安，自應
      肯認其為同條例第7-2 條第1 項第4 款之效力所及，而不
      應割裂處理。從而，應認員警對此伴隨而生之違規事實亦
      享有事後逕行製單舉發之權限（臺灣高等法院95年度交抗
      字第622 號裁定參照）。查本件受處分人所有上開車輛，
      除違反有得逕行舉發之違規事由（不服指揮稽查而逃逸、
      、闖紅燈）外，尚先後伴隨有應當場舉發之違規事實（在
      道路上蛇行、撞傷執行交通勤務中警察），而所違反之上
      開違規事實，更具方法、目的之關聯性，揆諸上開說明，
      員警對於上開違規事實，要均有事後逕行製單舉發之權限
      。
（四）另按本條例之處罰，受舉發違反道路交通管理事件之受處
      罰人，認為受舉發之違規行為應歸責他人者，應於舉發違
      反道路交通管理事件通知單應到案日期前，檢附相關證據
      及應歸責人相關證明文件，向處罰機關告知應歸責人，處
      罰機關應即另行通知應歸責人到案依法處理。逾期未依規
      定辦理者，仍依本條例各該違反條款規定處罰，道路交通
      管理處罰條例第85條第1 項定有明文。查本件舉發違反道
      路交通管理事件通知單係員警丙○○事後制單逕行舉發，
      且載明應到案日期為「96年5 月29日」，及在注意事項欄
      4.載明「屬逕行舉發違反道路交通管理事件，汽車所有人
      應於到案日期前到案告知違規駕駛人姓名、身分證統一編
      號、地址，否則依法處罰汽車所有人」，並依法寄發該通
      知單予系爭車輛之所有人即異議人乙○○等情，此有前揭
      舉發通知單及送達證書在卷可憑。然異議人並未於本件舉
      發通知單應到案日期前，依道路交通管理處罰條例第85條
      第1 項之規定，檢附相關證據及應歸責人相關證明文件，
      向處罰機關告知應歸責人，從而原處分機關依前述規定裁
      罰汽車所有人即異議人乙○○，於法自屬有據。
五、綜上所述，異議人所有之車輛於前述時間、地點，闖紅燈、
    經勤務警察人員制止，示意停車受檢，不聽制止並拒絕停車
    接受稽查而逃逸、汽車駕駛人以蛇行快慢車道亂竄之危險方
    式，駕駛以拒絕警方盤檢、撞傷執行交通勤務中警察等違規
    事實既可認定，則原處分機關據以援引前揭規定，並參酌違
    反道路交通管理事件統一裁罰基準表之規定，分別裁處罰鍰
    新臺幣（下同）2,700 元、2,700 元、3,000 元、18,000元
    、30,000元，並記違規點數3 點、3 點、1 點、3 點，再施
    以道安講習，又吊銷駕駛執照3 年，於法並無何違誤或不當
    之處。本件異議為無理由，應予駁回。
據上論斷，應依道路交通案件處理辦法第19條，裁定如主文。
中    華    民    國    97    年    11    月    12    日
                  交通法庭  法  官  李君豪
上列正本證明與原本無異。
如對本裁定不服，應於送達後5日內，向本院提出抗告狀（應抄
附繕本）。
                            書記官  金和國
中    華    民    國    97    年    11    月    12    日


司法院資訊處製作；財團法人民間司法改革基金會備份。
